【裁判字號】    98,交上訴,178
【裁判日期】    981221
【裁判案由】    過失致死
【裁判全文】
臺灣高等法院刑事判決              98年度交上訴字第178號
上  訴  人  臺灣板橋地方法院檢察署檢察官
被      告  甲○○
上列上訴人因被告業務過失致死案件，不服臺灣板橋地方法院九
十八年度交訴字第一六二號，中華民國九十八年十月三十日第一
審判決（起訴案號：臺灣板橋地方法院檢察署九十八年度偵字第
二四一六一號，嗣於原審準備程序進行中，被告就被訴事實為有
罪之陳述，經原審告知簡式審判程序意旨，並聽取當事人之意見
後，原審合議裁定依簡式審判程序進行），提起上訴，本院判決
如下：
    主  文
上訴駁回。
    理  由
一、按刑事訴訟法第三百五十條、第三百六十一條、第三百六十
    二條、第三百六十七條規定，不服地方法院之第一審判決而
    上訴者，須提出上訴書狀，並應敘述具體理由，為上訴必備
    之程式；其所提出之書狀未敘述上訴理由，或僅曾以言詞陳
    述上訴理由者，均應於上訴期間屆滿後二十日內補提理由書
    於第一審法院。第一審法院經形式審查，認逾期未補提上訴
    理由者，應定期間先命補正，逾期未補正者，為上訴不合法
    律上之程式，應以裁定駁回。倘已提出上訴理由，但所提非
    屬具體理由者，則由第二審法院以上訴不合法律上之程式，
    判決駁回。而所謂具體理由，必係依據卷內既有訴訟資料或
    提出新事實、新證據，指摘或表明第一審判決有何採證認事
    、用法或量刑等足以影響判決本旨之不當或違法，而構成應
    予撤銷之具體事由，始克當之（例如：依憑證據法則具體指
    出所採證據何以不具證據能力，或依憑卷證資料，明確指出
    所為證據證明力之判斷如何違背經驗、論理法則）；倘僅泛
    言原判決認定事實錯誤、違背法令、量刑失之過重或輕縱，
    而未依上揭意旨指出具體事由，或形式上雖已指出具體事由
    ，然該事由縱使屬實，亦不足以認為原判決有何不當或違法
    者（例如：對不具有調查必要性之證據，法院未依聲請調查
    亦未說明理由，或援用證據不當，但除去該證據仍應為同一
    事實之認定），皆難謂係具體理由，俾與第二審上訴制度旨
    在請求第二審法院撤銷、變更第一審不當或違法之判決，以
    實現個案救濟之立法目的相契合，並節制濫行上訴。又所謂
    上訴書狀應敘述上訴之理由，係指上訴書狀本身應敘述上訴
    理由而言，非可引用或檢附其他文書代替，以為上訴之理由
    ，刑事訴訟法並無上訴理由得引用或檢附其他文件代替之規
    定，若原審檢察官提出之上訴書，僅云「茲據告訴人具狀請
    求提起上訴，經核內容，尚非顯無理由，檢附原書狀，提起
    上訴」，揆之上開說明，其上訴自不合法律上之程式（詳最
    高法院六十五年台上字第二八三六、六十九年台上字第二七
    二四號判例意旨參照）。
二、本件檢察官依循告訴人乙○○具狀請求提起上訴，其上訴意
    旨謂：（一）被告甲○○於肇事後，所駕駛之車輛壓住被害
    人程福祥，無法動彈，因為現場有多位路人及監視器監看中
    ，所以被告甲○○才無法逃離現場，故被告甲○○不是真的
    有心想要自首。再被告甲○○於案發後，對於本案不聞不問
    ，電話斷停，且未支付任何醫療、喪葬費用，第一次法院開
    庭亦未出庭，完全無視肇事致人於死之事實，態度惡劣，原
    審斷無僅科處十月有期徒刑之理。因之請求本檢察官上訴，
    請求量處被告甲○○最重之有期徒刑，以符公允等語。經核
    尚非顯無理由。（二）爰附送原書狀，依刑事訴訟法第三百
    四十四條第二項、第三百六十一條提起上訴等語。惟按量刑
    判斷當否之準據，應就判決之整體觀察為綜合考量，為求個
    案裁判之妥當性，法律賦予法院裁量之權，量刑輕重，屬為
    裁判之法院得依職權自由裁量之事項，苟其量刑已以行為人
    之責任為基礎，並斟酌刑法第五十七條各款所列情狀，而未
    逾越法定刑度內，酌量科刑，如無偏執一端，致明顯失出失
    入情形，上級審法院即不得單就量刑部分遽指為不當或違法
    。查原判決就如何量定被告甲○○宣告刑之理由，業已詳敘
    審酌被告甲○○合於自首要件，此復為檢察官上訴理由中所
    不爭，依刑法第六十二條前段規定減輕其刑，並衡酌被告甲
    ○○參與道路交通，本應確實遵守交通規則以維護自身及其
    他用路人之安全，且其為從事駕駛業務之人，自應負有較一
    般人為高之注意義務，竟因精神不濟，疏未注意車前狀況而
    肇事，並致被害人程福祥死亡，對被害人之家屬造成無可彌
    補之傷害，迄未與被害人家屬達成和解，兼衡其過失程度，
    犯罪後坦承犯行之態度等一切情狀，予以綜合考量，在法定
    刑度範圍內，詳予審酌科刑，因而量處被告甲○○有期徒刑
    十月，經核原審量刑並無濫用量刑權限，亦無其他失出或失
    入之違法或失當之處。檢察官依循告訴人乙○○具狀請求提
    起上訴，僅引用並附送告訴人聲請上訴之書狀，檢察官上訴
    意旨，除去所引用之告訴人請求上訴之意旨外，檢察官並未
    以書狀敘述其具體之上訴理由，揆之上開說明，其上訴已不
    合法律上之程式，且所引用之請求上訴意旨，已業據原審審
    酌之被告甲○○過失之輕重程度及尚未與告訴人乙○○達成
    和解等事項，是檢察官依循告訴人乙○○請求提起上訴，指
    摘原判決未予審酌，量刑不當云云，所指原判決之不當，實
    際上並不存在。綜上所述，檢察官上訴，所執上訴理由，顯
    非依據卷內既有訴訟資料或提出新事實、新證據，指摘或表
    明第一審判決有何採證認事、用法或量刑等足以影響判決本
    旨之不當或違法，而構成應予撤銷之具體事由。是其提起本
    件上訴，未以書狀敘述具體理由，揆諸上揭規定，自屬不合
    法律上之程式，爰不經言詞辯論，逕予駁回。
據上論斷，應依刑事訴訟法第三百六十七條前段、第三百七十二
條，判決如主文。
中    華    民    國    98    年    12    月    21    日
                  刑事第十八庭審判長法  官  吳鴻章
                                    法  官  周政達
                                    法  官  曾淑華
以上正本證明與原本無異。
如不服本判決，應於收受送達後10日內向本院提出上訴書狀，其
未敘述上訴之理由者並得於提起上訴後10日內向本院補提理由書
（均須按他造當事人之人數附繕本）「切勿逕送上級法院」。
                                    書記官  王增華
中    華    民    國    98    年    12    月    21    日


司法院資訊處製作；財團法人民間司法改革基金會備份。
